臺灣高等法院臺南分院刑事裁定
110年度抗字第302號
抗  告  人
即  聲請人  甲○○

上列抗告人因聲請再審案件，不服臺灣雲林地方法院中華民國11
0年3月31日裁定（110年度聲再字第4號）提起抗告，本院裁定如
下：
    主  文
原裁定撤銷，發回臺灣雲林地方法院。
    理  由
一、本件抗告意旨略以：原裁定誤解聲請人具狀聲請撤銷證據能
    力之真意，聲請人真意為原審審理期間因當時不諳法律規定
    ，無法提出警員邱裕然與聲請人有恩怨，卻越區偵辦搜索聲
    請人，已有濫權公報私仇之情形，其行為違反憲法第8條，
    特向原審取得確定終局裁判，以符司法院大法官審理案件法
    第5條第1項第2款及第8條第1項之規定。
二、原審裁定意旨略以：聲請人前因違反毒品危害防制條例案件
    ，經臺灣雲林地方法院於民國99年8 月26 日以98 年度訴字
    第977號刑事判決應執行有期徒刑22年，因聲請人不服上訴
    後，經臺灣高等法院臺南分院實體審理，於100年4月20日以
    99 年度上訴字第1062號判決認上訴均無理由而判決上訴駁
    回，聲請人不服再提起上訴，最高法院於100 年6 月30日以
    100 年度台上字第3596號認為上訴違背法律上之程式，判決
    上訴駁回而確定，聲請人對上開違反毒品危害防制條例案件
    之有罪確定判決聲請再審，自應向最後事實審法院之臺灣高
    等法院臺南分院聲請，始為合法。是聲請人誤向臺灣雲林地
    方法院聲請再審，於法不合，應予駁回。
三、按再審係為確定判決認定事實錯誤所設之特別救濟程序，是
    聲請再審之對象應為「確定之實體判決」。法院受理聲請再
    審案件，首應調查聲請再審之對象是否為具有實體確定力之
    判決，如果屬之，始得進而為其他程序及實體上之審查。又
    案件經第三審法院為實體上之判決確定者，如有法定再審事
    由，雖依刑事訴訟法第426條第3項規定，除以同法第420 條
    第5 款為原因者外，由第二審法院管轄，但仍應以該第三審
    法院實體上之確定判決為聲請再審之對象，始屬適法（最高
    法院109年度台抗字第90號裁判意旨參照）。
四、經查：
　㈠聲請人於原審雖具狀記載：「主旨：為聲請撤銷事前與聲請
    人有口角摩擦之故舊恩怨之原雲林縣警察局虎尾分局小隊長
    邱裕然越區主導帶隊搜索偵辦所得證據及所衍生該員親手製
    作之同案被告林武男、證人王昱文、黃勝富、莊適仲、黃柏
    瑋等證詞之證據能力」，惟因該聲請狀真意不詳，原審乃發
    函請聲請人說明其真意是否為提起再審，嗣聲請人再度具狀
    敘明：「為就聲請人100年3月17日向鈞院聲請撤銷雲林地檢
    署98年度偵字第5234號、第5378號等所依據由雲林縣警察局
    虎尾分局由原小隊長邱裕然因故舊恩怨而濫用權力，越區主
    導帶隊搜索所得證據及所衍由邱裕然親自或委由屬下周憲聰
    等所製作之筆錄之證據，以為再審之理由……緣聲請人於110
    年3月17日具狀向鈞院聲請撤銷由雲林縣警察局虎尾分局原
    小隊長邱裕然所主導越區帶隊搜索所得之證據及所衍生之證
    人證詞之證據能力，以為聲請人具以聲請再審之理由」，則
    聲請人之真意究為聲請撤銷原確定判決不利於被告之證據之
    證據能力，以使其日後得以為聲請再審之依據，抑或係向原
    審法院聲請再審，仍屬不明，首應釐清，不得以本件判決已
    確定無法撤銷證據能力，即逕認聲請人係聲請再審。再者，
    聲請人如係為聲請再審，則其究竟係以一審、二審抑或三審
    之刑事判決為聲請再審對象，聲請狀並未明確記載，於聲請
    人現仍在監執行之情形下，原審非不得提訊聲請人以就上開
    諸多疑點加以釐清，而為適法之處理。原審卻未予辨明，逕
    認聲請人係對該院98年度訴字第977號刑事判決聲請再審，
    於法不合而予駁回，實屬率斷，自非適法。
　㈡綜上所述，聲請人抗告意旨指摘原裁定誤解其意，非無理由
    ，自應認本件抗告為有理由，由本院將原裁定撤銷。又聲請
    人之真意究竟係為聲請撤銷原確定判決不利於被告之證據之
    證據能力，抑或係聲請再審既屬不明，為維護聲請人之審級
    利益，併應由原審法院探求聲請人之真意後，更為適法之裁
    定。
五、應依刑事訴訟法第413條前段，裁定如主文。
中　　華　　民　　國　　110 　年　　4 　　月　　30　　日
                  刑事第七庭    審判長法　官  吳勇輝
                                      法　官  周紹武 
                                      法　官  吳錦佳
以上正本證明與原本無異。
如不服本裁定，應於收受本裁定後五日內向本院提出抗告狀。
　　　　　　　　　　　　　　　　　　　書記官  王杏月　　
中　　華　　民　　國　　110 　年　　4 　　月　　30　　日